臺灣嘉義地方法院民事判決　　　　　　　 96年度訴字第544號
原　　　告　嘉義市政府
法定代理人　子○○
訴訟代理人　楊漢東律師
被　　　告　甲○○
　　　　　　辛○○
　　　　　　　　　　　弄4號2.
　　　　　　癸○○
　　　　　　　　　　　之62
　　　　　　壬○○
　　　　　　　　　　　　弄4號.
上 4人訴訟
代　理　人　林彥百律師
被　　　告　丙○○○
　　　　　　庚○○
　　　　　　　　　　　10號
上　 1　人
訴訟代理人　簡承佑律師
　　　　　　張育誠律師
　　　　　　陳淑香律師
被　　　告　丁○○
　　　　　　己○○
　　　　　　　　　　　號
　　　　　　戊○○
　　　　　　　　　　　巷50號.
　　　　　　乙○○
　　　　　　　　　　　3號
　　　　　　卯○○
　　　　　　丑○○
　　　　　　寅○○
上列當事人間請求給付土地使用補償金事件，本院於民國96年
12月19日言詞辯論終結，判決如下：
  主  文
原告之訴及假執行之聲請均駁回。
訴訟費用由原告負擔。
  事實及理由
一本件被告丙○○○、丁○○、己○○、戊○○經合法通知，均
  未於言詞辯論期日到場，核無民事訴訟法第386條所列各款情
  形，爰依原告之聲請，由其一造辯論而為判決。
二原告主張：坐落嘉義市○○段○○段31號、32號土地（下分別
  稱系爭31號、32號土地）係嘉義市所有，原告為管理機關，訴
  外人王月娥在系爭32號土地上搭建未辦理建物第一次所有權登
  記之門牌號碼嘉義市○○街33巷4號建物（下稱甲建物），無
  權占用系爭32號土地面積115平方公尺，依當期公告地價年息3
  ﹪計算，自民國81年1月1日起至95年6月30日止，應給付補償
  金新臺幣（下同）662,979元及利息262,852元，合計925,831
  元，被告甲○○、辛○○、癸○○、壬○○為其繼承人，應繼
  承上開債務。又訴外人陳自溪於系爭31號土地上搭建未辦理建
  物第一次所有權登記之門牌號碼嘉義市○○街49號建物（下稱
  乙建物），無權占用系爭31號土地面積90平方公尺，依當期公
  告地價年息3﹪計算，自85年7月1日起至95年6月30日止，應給
  付補償金418,635元及利息124,452元，合計543,087元，被告
  丙○○○、庚○○、丁○○、己○○、戊○○為其繼承人，應
  繼承上開債務。訴外人林杜貴美在系爭31號土地上搭建未辦理
  建物第一次所有權登記之門牌號碼嘉義市○○街45號建物（下
  稱丙建物），無權占用系爭31號土地面積94平方公尺，依當期
  公告地價年息3﹪計算，自85年7月1日起至95年6月30日止，應
  給付補償金437,238元及利息129,981元，合計567,219元，林
  碧枝、被告乙○○為其繼承人，乙○○已過世，被告卯○○、
  丑○○、寅○○為其繼承人，應繼承上開債務。爰依民法第17
  9條或184條及繼承之法律關係，提起本訴，請求擇一為有利原
  告之判決。聲明：(一)被告甲○○、辛○○、癸○○、壬○○應
  連帶給付原告925,831元，及其中662,979元自起訴狀繕本送達
  翌日起至清償日止，按週年利率5﹪計算之利息。(二)被告丙○○○、庚○○、丁○○、己○○、戊○○應連帶給付原告543,
  087元，及其中418,635元自起訴狀繕本送達翌日起至清償日止
  ，按週年利率5﹪計算之利息。(三)被告乙○○、卯○○、丑○○、寅○○應連帶給付原告567,219元，及其中437,2 38元自
  起訴狀繕本送達翌日起至清償日止，按週年利率5﹪計算之利
  息。(四)請准供擔保宣告假執行。
三被告部分：
  (一)被告甲○○、辛○○、癸○○、壬○○則以：被告甲○○、
    辛○○、癸○○、壬○○未占用甲建物，甲建物並非王月娥
    興建，且王月娥自79年間即搬離甲建物，又原告請求權罹於
    5年時效等語置辯。聲明：原告之訴駁回。
  (二)被告庚○○則以：被告庚○○並未居住使用乙建物及占用系
    之爭31號土地，訴外人陳自溪已過世多年，且未搭建乙建物
    ，原告任令乙建物存在土地上，迄至95年7月間始拆除乙建
    物，係自己怠於行使權利，請求被告給付款項，並無理由。
    縱使占用，亦應以實際占用面積計算請求款項，且原告之請
    求權已罹於5年時效等語置辯，並聲明：原告之訴駁回。
  (三)被告己○○未於言詞辯論期日到場，惟具狀辯稱：伊否認無
    權占用系爭31號土地，訴外人陳自溪已過世多年，伊自56年
    間起，即居住在屏東縣屏東市，並未使用乙建物，原告迄至
    95年7月間始拆除乙建物，係自己怠於行使權利，任令乙建
    物存在土地上，而請求被告給付，並無理由。又縱使占用，
    亦應以實際占用面積計算請求款項，且原告之請求權已罹於
    5年時效等語，並聲明：原告之訴駁回。
  (四)被告乙○○則以：丙建物係訴外人林杜貴美即伊母親向他人
    購買，訴外人林杜貴美生前住在丙建物，伊為照顧林杜貴美
    ，與林杜貴美居住在丙建物，嗣林杜貴美於85年3月15日過
    世後即未再居住等語置辯。聲明：原告之訴駁回。
  (五)被告卯○○則辯稱：伊母親林碧枝並未使用丙建物，伊不清
    楚丙建物有無占用系爭31號土地面積94平方公尺等語。
  (六)丑○○則辯稱：伊不清楚丙建物是否林杜貴美興建或購買，
    亦不清楚有無占用系爭31號土地94平方公尺，林杜貴美死亡
    後，丙建物就沒人使用等語。
  (七)寅○○則辯稱：丙建物係林杜貴美向他人購買，林杜貴美過
    世後，就沒使用丙建物，伊不清楚丙建物有無占用系爭31號
    土地面積94平方公尺等語。
  (八)被告丙○○○、丁○○、戊○○均未於言詞辯論期日到場，
    亦未提出書狀作何聲明或陳述。
四原告主張：系爭31號、32號土地係嘉義市所有，原告為管理機
  關，被告甲○○、辛○○、癸○○、壬○○為訴外人王月娥之
  繼承人，被告丙○○○、庚○○、丁○○、己○○、戊○○為
  訴外人陳自溪之繼承人，被告林碧枝、被告乙○○為訴外人林
  杜貴美之繼承人，乙○○已過世，被告卯○○、丑○○、寅○○為乙○○之繼承人等事實，業據其提出土地登記謄本2紙、
  戶籍謄本為證，且為被告甲○○、辛○○、癸○○、壬○○、
  庚○○、乙○○、卯○○、丑○○、寅○○所不爭執，堪信屬
  實。惟被告被告甲○○、辛○○、癸○○、壬○○、庚○○、
  己○○、乙○○、卯○○、丑○○、寅○○則以前揭情詞置辯
  ，是本件爭點為：被告甲○○、辛○○、癸○○、壬○○或其
  被繼承人王月娥；被告丙○○○、庚○○、丁○○、己○○、
  戊○○或其被繼承人陳自溪；被告乙○○、卯○○、丑○○、
  寅○○或訴外人林杜貴美有無分別占用系爭32號土地面積115
  平方公尺、系爭31號土地面積90平方公尺、94平方公尺？原告
  依民法第179條或184條及繼承之法律關係，請求被告給付，有
  無理由？茲論述如下：
(一)按當事人主張有利於己之事實者，就其事實有舉證之責任，民
  事訴訟法第277條第1項前段定有明文。本件原告主張訴外人王
  月娥興建甲建物，占用系爭32號土地面積115平方公尺；訴外
  人陳自溪興建乙建物，占用系爭31號土地面積90平方公尺；訴
  外人林杜貴美興建丙建物，占用系爭31號土地面積94平方公尺
  等情，則經被告甲○○、辛○○、癸○○、壬○○、庚○○、
  己○○、乙○○、卯○○、丑○○、寅○○辯稱上情，是原告
  就前揭有利於己之事實，自應負舉證責任。原告主張上情，係
  以：原告所主張甲建物占用系爭32號土地面積、乙、丙建物占
  用系爭31號土地面積係經過測量，並製作徵收清冊，訴外人王
  月娥、陳自溪、林杜貴美前繳款時，對面積均無意見，又被告
  丁○○戶籍一直設在乙建物為據，並提出勘查表、占用公有基
  地租金徵收底冊各3份為證，暨聲請調閱甲、乙、丙建物申請
  用電資料。
(二)經查，原告固提出勘查表、占用公有基地租金徵收底冊各3份
  （見本院卷第71頁至第73頁、第144頁至第149頁）為證，然被
  告甲○○、辛○○、癸○○、壬○○、庚○○、乙○○否認實
  質真正，且此為原告單方面製作之文書，內容是否屬實，實堪
  置疑。又原告雖主張訴外人王月娥、陳自溪、林杜貴美前繳款
  時，對占用面積均無意見等語。然原告因不知訴外人王月娥、
  陳自溪、林杜貴美已死亡，未合法通知渠等繳款，其等亦未依
  原告通知書上記載金額繳過款項乙節，為原告所自陳（見本院
  卷第140頁），自難逕以此遽認甲建物占用系爭32號土地面積
  115 平方公尺，及乙、丙建物分別占用系爭31號土地面積90平
  方公尺、94平方公尺之事實。又原告雖主張本件占用面積前已
  經測量等語，然未據提出相關測量資料以供查證，亦難遽信。
  又甲、乙、丙建物申請用電資料因逾保存年限，已經銷毀，依
  電腦所載資料顯示地址嘉義市○○街33巷4號之用電戶名為林
  金龍及王月娥，又嘉義市○○街45號、49號之用電戶名分別為
  乙○○、丁○○，有臺灣電力股份有限公司嘉義區營業處96年
  10月22日函在卷（見本院卷第106頁至第107頁）可稽，然此並
  無法證明甲、乙、丙建物占用本件土地之事實，自難據為有利
  原告之認定。此外，甲、乙、丙建物已經原告於95年7月1日拆
  除，此為原告所自陳，本院亦無法經由勘測建物，以查證占用
  之事實。
(三)再查，被告甲○○、辛○○、癸○○、壬○○否認甲建物係訴
  外人王月娥所興建，被告己○○、庚○○亦否認乙建物係訴外
  人陳自溪所搭建，且被告甲○○、辛○○、癸○○、壬○○並
  未使用甲建物，被告己○○未使用乙建物，亦為原告所不爭執
  （見本院卷第85頁、第111頁），至被告丁○○設籍在嘉義市
  ○○街49號乙節，固有原告提出戶籍謄本1紙附卷可憑，然經
  本院按此址送達被告丁○○結果係遷移，有送達回證4紙在卷
  可證，自難以戶籍設在此址，即認丁○○有占用丙建物。
(四)此外，原告復未提出其他證據，以證明甲、乙、丙建物占用本
  件土地及占用之面積，暨被告或訴外人王月娥、陳自溪、林杜
  貴美分別占用本件土地之事實。從而，原告依民法第179條或
  第184條及繼承之法律關係，請求：1.被告甲○○、辛○○、
  癸○○、壬○○應連帶給付原告925,831元，及其中662,979元
  自起訴狀繕本送達翌日起至清償日止，按週年利率5﹪計算之
  利息；2.被告丙○○○、庚○○、丁○○、己○○、戊○○應
  連帶給付原告543,087元，及其中418,635元自起訴狀繕本送達
  翌日起至清償日止，按週年利率5﹪計算之利息；3.被告乙○○、卯○○、丑○○、寅○○應連帶給付原告567,219元，及
  其中437,238元自起訴狀繕本送達翌日起至清償日止，按週年
  利率5﹪計算之利息，自屬無據，應予駁回。又原告之訴既經
  駁回，其假執行之聲請亦失所依附，應併予駁回。
五本件事證已臻明確，兩造其餘攻擊、防禦方法，經本院審酌後
  ，認不足以影響本判決之結果，爰不一一論述，附此敘明。
六據上論結，本件原告之訴為無理由，依民事訴訟法第78條，判
  決如主文。
中　　華　　民　　國　　96　　年　　 12　　月　　31　 日
                  民事第二庭  法  官　蘇雅慧
正本係照原本作成。
如不服本判決，應於送達後20日內，向本院提出上訴狀並表明上
訴理由，如於本判決送達前提起上訴者，應於判決送達後10日內
補提上訴理由書（須附繕本）。
中　　華　　民　　國　　96　　年　　 12　　月　　31 　日
                              書記官　劉昀匊
